臺灣板橋地方法院刑事判決　　　　　　100年度簡上字第133號
上　訴　人　臺灣板橋地方法院檢察署檢察官
被　　　告　王俊翔
選任辯護人　李詩詠律師
上列上訴人因被告偽造文書案件，不服本院95年度簡字第7525號
中華民國100 年1 月17日第一審判決（聲請簡易判決處刑案號：
99年度偵字第28804 號），提起上訴，本院管轄之第二審合議庭
判決如下：
    主  文
原判決撤銷。
王俊翔行使偽造私文書，足以生損害於公眾及他人，處有期徒刑
陸月，如易科罰金，以新臺幣壹仟元折算壹日；減為有期徒刑
月，如易科罰金，以新臺幣壹仟元折算壹日。緩刑貳年。未扣案
之偽造「連豊彥」印章壹枚、如附表所示之偽造「連豊彥」署押
壹枚、印文枚及偽造「楊明潭」署押壹枚，均沒收之。
    事  實
一、王俊翔受僱於其兄王俊評（被訴偽造文書案件，業經本院以
    98年度簡上字第1417號判決無罪，檢察官不服上訴，嗣經臺
    灣高等法院以99年度上訴字第3722號判決駁回上訴確定）所
    經營之誠大教育顧問有限公司（下稱誠大顧問公司），專辦
    補習班立案送件業務。誠大顧問公司於民國95年7 、8 月間
    某日，受沈玉屏委託代辦其夫楊明潭為負責人之英捷語文電
    腦短期補習班（下稱英捷補習班）立案登記申請事宜，該項
    業務隨即由王俊評指派王俊翔辦理。王俊翔於處理期間，因
    其收受之文件尚缺租賃契約（依臺北縣政府教育局＜現改制
    為新北市政府教育局，以下簡稱北縣教育局＞規定申請補習
    班立案登記所檢具之租賃契約租期須在2 年以上），王俊翔
    為避免遭北縣教育局退件而能儘快取得英捷補習班立案證書
    ，竟基於行使偽造私文書之犯意，於95年7 、8 月間某日，
    在北縣教育局附近之刻印店內，先未經連豊彥之同意或授權
    ，委由不知情之刻印業者偽造「連豊彥」之印章1 枚，並在
    如附表所示之房屋租賃契約書（下稱系爭租約）之立契約人
    欄上接續偽簽「連豊彥」、「楊明潭」之簽名各1 枚，及以
    上開偽造「連豊彥」印章蓋印而成偽造「連豊彥」印文共3
    枚在系爭租約上，並拿取楊明潭為申請立案而授權予誠大顧
    問公司刻印之「楊明潭」印章1 枚，盜蓋成「楊明潭」印文
    共6 枚在系爭租約上，偽造而成系爭契約，再持以向北縣教
    育局申請辦理英捷補習班立案登記而行使之，足以生損害於
    連豊彥、楊明潭及北縣教育局對補習班管理之正確性。嗣於
    97年10月29日（聲請簡易判決處刑書誤載為97年10月20日）
    ，連豊彥之子連承周函詢臺北縣教育局關於英捷補習班合法
    立案之問題，經北縣教育局於97年12月9 日函覆該補習班立
    案疑義並檢附系爭租約影本供參，連豊彥始知上情。
二、案經臺灣板橋地方法院檢察署檢察官簽分後聲請簡易判決處
    刑。
    理  由
一、按刑事訴訟法第159 條第1 項雖規定，被告以外之人於審判
    外之言詞或書面陳述，除法律有規定外，不得作為證據。惟
    同法第159 條之5 第1 、2 項已規定，經當事人於審判程序
    同意作為證據，法院審酌該言詞陳述或書面陳述作成時之情
    況，認為適當者，亦得為證據。當事人、代理人或辯護人於
    法院調查證據時，知有第159 條第1 項不得為證據之情形，
    而未於言詞辯論終結前聲明異議者，視為有前項之同意（指
    同條第1 項之同意作為證據），此乃第159 條第1 項所容許
    ，得作為證據之例外規定之一。經查，本案被告王俊翔、辯
    護人及檢察官於言詞辯論終結前，均未就本院所調查並引用
    之下列各該被告以外之人於審判外之陳述等證據主張有刑事
    訴訟法第159 條第1 項不得為證據之情形，本院復審酌各該
    證據作成時並無違法及證明力明顯過低之瑕疵等情況，認為
    適當，是本案經調查之證據均有證據能力，合先敘明。
二、上揭事實，業據被告於偵訊及本院審理時均坦承不諱，核與
    證人即告訴人連豊彥於偵訊時指證其並未親自或授權他人在
    系爭租約上簽名或蓋章等情相符（見臺灣板橋地方法院檢察
    署98年度他字第1574號偵查卷＜下稱同署98他1574卷＞第30
    頁）。參以證人王俊評於偵訊時證稱：補習班申請立案程序
    ，要先經過工務局和消防局的審查，所以我會先將文件給建
    築師事務所跑流程，跑完後才會交給我們公司的員工；我是
    請蕭沈忠，他負責工務局和消防局的部分，之後再交給王俊
    翔，我只有負責聯繫確認資料是否送件完成，是我直接指派
    王俊翔負責教育局部分的審查流程等情無訛（見同署99年度
    偵字第28804 號偵查卷＜下稱同署99偵28804 卷＞第14頁）
    。另證人楊明潭於本院審理時具結證述稱：偽造之系爭租約
    上之簽名應該不是我簽的，若租賃契約上需要簽名的部分，
    一定是由我自己簽名，不會授權給他人等語（見本院卷第19
    4 頁反面、第195 頁）；又證人沈玉屏於偵訊時亦證稱伊沒
    有簽過系爭租約，不清楚是誰簽的，上面楊明潭的簽章都不
    是楊明潭本人所簽名蓋章的，伊委託王俊評辦理補習班立案
    證書時並沒有交付給他系爭租約等語（見同署99偵28804 卷
    第38頁）。而被告自95年5 月19日起至96年11月30日止，確
    有於誠大顧問公司任職乙節，有勞工保險局100 年4 月11日
    保承資字第10010132870 號函暨勞工保險被保險人投保資料
    表1 份在卷可憑，基上，堪認被告確為負責承辦上開英捷補
    習班立案送件至北縣教育局事宜之誠大顧問公司員工無誤。
    此外，復有新北市政府100 年6 月23日北府教社字第100006
    14091 號函及函附英捷補習班申請立案全卷原本內所附偽造
    之系爭租約影本1 份在卷可稽，足證系爭租約確係由被告所
    偽造並持以向北縣教育局行使，故被告前揭任意性自白核與
    事實相符，堪以採信為真實。
三、雖公訴人尚認為被告係與其兄王俊評共同涉犯上開論罪犯行
    云云，惟被告堅決否認有此部分事實，並辯稱：本件是由我
    單獨處理的，我送件時，我哥哥王俊評還沒有去大陸，但在
    審件的那段期間，我哥哥剛好去大陸，因為系爭案件還要補
    件，有退件的壓力，必須要幾天內要補件，不然要被退件，
    整個案件就要重新掛文號、要再跑一次流程，且在本件系爭
    案件之前，我就已經處理過類似一、二件補習班立案送教育
    局的案件，需先送工務局、消防局部分都沒問題後，最後才
    會送教育局，我們會向補習班的班主任先要租賃契約、房東
    身分證影本、房屋所有權狀影本、建物所有權狀影本等資料
    ，才會去處理後續的手續，而因為有些資料我們覺得沒問題
    ，就會直接處理，本件系爭案件是因為有些租賃契約的期限
    是不夠的，而申請立案的時間和送件的租賃契約時間有一段
    落差，因為教育部規定租賃契約一定要滿兩年的租約，所以
    租賃契約部分要重新更改，要被退件，我沒有想那麼多，就
    直接送件，因為前幾個案件，去坊間買租賃契約，刻印章就
    直接送，我們想說上開資料都有了，應該是沒有問題，且因
    為之前有幾件都是這樣想，所以沒有想那麼多，就刻印章自
    己寫系爭租約等語。第查：
(一)、雖證人王俊評曾於另案偵查中以證人身分證稱：當初沈玉屏
    委託我辦理補習班立案證書，是交給我本件租賃標的物的所
    有權狀影本及所有權人的身分證影本，並未交付我任何租賃
    契約，我認為既然都已經有權狀影本及身分證影本，本件告
    訴人及楊明潭間的租賃契約應該確實存在，我就在租賃契約
    上自己刻連豊彥的章蓋印並簽名，將該租賃契約連同沈玉屏
    交給我的資料拿去辦理立案證書，至於租賃期限我記得沈玉
    屏並未告知過我，我自己是隨便寫的，另外楊明潭簽章部分
    ，按照代辦契約規定，我有權刻印蓋章等情（見98他1574卷
    第38頁）。惟其以被告身分而於本院98年度簡上字第1417號
    （下稱98簡上1417）案件準備程序及審理時係推翻前詞而供
    稱：伊於偵訊當時承稱伊自己刻印及在系爭租約上簽連豊彥
    名，是因為伊認為伊是公司負責人，所以願意承擔這件事情
    ，其實是伊弟弟王俊翔刻印並簽告訴人的簽名於租賃契約書
    上，送教育局立案部分係王俊翔在跑，伊沒有授權王俊翔偽
    簽連豊彥等語（見本院98簡上1417卷第77頁）；並於本案檢
    察官偵訊時結證稱：受理本件立案申請時，我因往返於大陸
    ，有大概跟被告說明送件時需要哪些文件，可能由被告直接
    向沈玉屏拿文件的，但也有可能是請快遞去拿，我在指導被
    告的過程中，沒有確認交給被告的文件是否有缺漏，這是我
    的疏失，我先前在偵查中陳稱是我自己填載，是因為開庭前
    房東有來問我，為什麼會有系爭租約，我才去查，發現是我
    弟弟的筆跡，律師就建議我，我是公司的負責人，所以由我
    負責，我才在偵查庭中這樣回答等語（見同署99偵28804 卷
    第15頁），此核與被告前揭所辯情節大致相合。衡諸證人王
    俊評與被告是親兄弟關係，則其於遭偵訊初始即為迴護本案
    被告，且因念及其為誠大顧問公司負責人而自承犯行，即非
    無可能。又酌以被告於本院98簡上1417案件審理而以證人身
    分出庭作證時，已確知該案告訴人連豊彥就偽造系爭租約提
    出告訴，並經檢察官起訴王俊評，偽造文書者必須負擔刑責
    ，倘若系爭租約確非由被告所偽造，其焉有甘冒風險而自證
    己罪之理？又若非系爭租約確係被告所偽造，衡之常情，證
    人王俊評應無為求脫免己身罪責，而不顧手足親情，虛偽證
    述誣攀陷害其胞弟之理。
(二)、證人蕭沈翊（原名蕭沈忠）於另案即本院98簡上1417案件審
    理時具結證稱：伊在林文光建築師事務所工作，一般在辦理
    補習班立案之案件時，會先辦理工務局的變更使用執照及室
    內裝修案，工務局程序結束之後，才會做送教育局立案的動
    作，英捷補習班的案件，一開始是由王俊評介紹才會接下此
    業務，工務局的程序部分完成之後，我是把資料留在英捷補
    習班的園長那邊，接著就是立案的這塊程序，可是有一陣子
    王俊評他常不在臺灣，所以立案這塊我記得沒錯的話，是他
    弟弟王俊翔在接觸教育局；因為我回去有去查一下時間點，
    王俊評有在大陸、臺灣兩地往返一段時間，王俊翔就是處理
    王俊評不在的時間的業務，那段時間我常常在縣政府的時候
    跟王俊翔碰到面等語（見本院98簡上1417號案件刑事卷第95
    至98頁），益證被告辯稱本件立案申請係由伊單獨負責送件
    至北縣教育局乙節，誠非無據。
(三)、又英捷補習班係經由臺北縣政府95年11月北府教社字第0950
    775749號函同意核准設立，依該班申請表所填之申請日期為
    95年8 月1 日，臺北縣政府簽稿創辦日期則為95年11月2 日
    ，立案檢附之系爭租約係併同該班申辦文件同時間送至臺北
    縣政府乙事，有臺北縣政府99年12月2 日北府教社字第0991
    063375號函暨英捷補習班申請立案登記全卷影本及臺北縣政
    府工務局95年重變使字第428 號全卷影本在卷可稽（見臺灣
    高等法院99年度上訴字第3722號卷影本第16至94頁）。又經
    向臺北縣政府調閱英捷補習班申請立案全卷正本，並無法判
    斷該立案申請人係何時提出於臺北縣政府及該府實際收受日
    期，受文者清單上以郵寄、電子交換、紙本等發文方式之日
    期係95年11月10日，文號為北府教社字第0950775749號，該
    府「短期補習班申請立案班址紀錄表」中「班舍租約」係為
    該府審核補習班立案申請案件必備文件之一，該班之班舍租
    約係併同該班申辦文件同時間送至該府，故亦無法判斷申請
    人係何時提出於該府及該府實際收受日期乙情，此有臺北縣
    政府99年12月23日北府教社字第0991194762號函在卷可考（
    見同上卷第102 頁）。再者，臺北縣政府就95年間申請立案
    補習班，如書面資料有不全者，皆係先電話通知當事者補正
    ，惟當時並未訂定該府短期補習班申請立案標準作業流程，
    故並無法定之補正期限乙情，有新北市政府100 年5 月9 日
    北府教社字第1000337775號函1 份存卷可憑（見本院卷第13
    5 頁）。復觀諸上開函文暨上開立案申請卷影本即可得知，
    短期補習班立案登記手續繁複，須先通過消防局、工務局之
    審核通過後，再將所有文件送至教育局，文件齊備教育局主
    辦人員再至現場會勘，且其中臺北縣政府95重變使字第428
    號之變更使用執照、95裝修使字第449 號之建築物室內裝修
    合格證明，其上所載之核發日期均為95年8 月30日（見臺灣
    高等法院99年度上訴字第3722號卷影本第66至67頁），均晚
    於立案申請表之95年8 月1 日，可見立案申請表上所填載之
    95年8 月1 日，應係誠大顧問公司受託立案登記後，依其製
    作日期登打，而非文件之送件或補件受理日，故在並無其他
    積極證據足以證明本件立案申請時，其所檢送偽造的系爭租
    約之送件日係在證人王俊評尚未出境之95年8 月1 日至8月
    26日該段期間，自不得遽以立案申請表上所載日期遽認為確
    實之送、補件日期。更何況，依被告所述其係於事後經北縣
    教育局通知補件時，始偽造系爭租約，則通知補件之時間，
    應更晚於95年8 月30日為是。再參酌證人王俊評於95年間，
    確有12趟出入境紀錄，其中並有於95年8 月26日出境迄至同
    年9 月2 日入境之紀錄，此有入出境資訊連結作業1 份在卷
    可考（見本院98簡上1417卷影卷第130 頁），足見被告及證
    人蕭沈翊前揭所陳證人王俊評在往返大陸、臺灣兩地期間，
    有由故被告處理證人王俊評不在臺灣時之業務，乃信而有徵
    ，足堪憑信。則被告向北縣教育局補送系爭租約之際，證人
    王俊評因需頻繁出入國境而將所代辦之送件業務交由被告單
    獨處理，以致其不知被告有擅自偽造系爭租約情事，即屬可
    能。
(四)、參以證人盧竑志雖於本院審理時證述：伊自87年起97年離職
    前，均在北縣教育局任職，負責審查補習班立案，伊記得有
    承辦過英捷補習班立案申請，申請立案的作業，不管業者親
    自送件或業者請代辦業者送件，一律經由總收發轉送到各個
    承辦單位，我們會初審資料，正確無誤的話，才會安排現場
    會勘，基本上，我們初審是審查書面資料，看是否齊備，包
    括附在申請書文件的影印本，等到現場會勘時，才會看所附
    文件的原本，因為屋主不會把租賃契約或權狀、身分證的正
    本交給代辦業者或承租他房子的人，現場會勘的時候，我們
    會發文給補習班的申請人就是設立人，我們去現場會勘時，
    主要會勘內容在現場設備，跟他所附書面資料影本部分是否
    與正本相符，重點是放在現場公共安全的部分，我們去現場
    看的時候，他們都會把相關的正本放在桌上，我們會看有無
    出入，如果有出入，我們會找代辦業者或補習班業者；去英
    捷補習班現場會勘時，負責人不在場，只有代辦業者在，因
    為通常補習班在還沒有核准設立時，都不准招生，但十家業
    者有九家業者會先偷跑，我們去現場會勘時，會先發文給他
    們，所以業者通常會先把學生帶離現場，我們在現場會核對
    權狀及租屋影本，在初審的時候，就會看權狀的所有權人和
    租約的出租人是否是同一人，如果不是的話，我們第一階段
    就會退件，如果一間房子的所有人有4 、5 人共有的話，謄
    本上不會註記，中間他們怎麼去轉，我們初審單位不會知道
    ，因為有時候他們送來的權狀，上面就是只顯示幾分之幾的
    持分，我們不會去管持分的問題，因為我們不是地政或戶政
    單位，我們不夠專業，故不會去查證，也沒有辦法查，英捷
    補習班現場會勘時，有王俊評在場，被告王俊翔則不在場，
    我知道他們是兄弟，所以我在現場時有什麼問題就去找王俊
    評，當時臺北縣只有兩個承辦人，這種案件通常書面資料很
    多，因為消防隊會來，我們不會在現場等消防隊來，卷附英
    捷補習班95年10月11日申請立案會勘紀錄表上有消防局及補
    習班負責人之簽名，因為負責人不在場，我們會請當時的代
    辦業者拿回去給負責人簽名，之後再把這份表格拿回來，負
    責人不是在現場簽的，通常補習班立案一個早上就要去現場
    十幾件，所以我們先看完我們的部分就先離開，如果說等不
    到消防隊，紀錄表我們會留在現場，給消防隊隊員蓋職名章
    ，我們只會核對我們手上的影本和現場的正本是否相符而已
    ，核對正本部分大約5 至10分鐘，看現場時間約10至15分鐘
    ，所有要核對的正本部分都是王俊評準備好；我看完租賃契
    約後，由王俊評他收起來，在核對租賃契約時，還要核對所
    有權狀相關的文件的正本，所有權狀或謄本核對時，也會看
    到謄本的正本，如果附的是影本，我們就要看正本，但近幾
    年來可以網路上即可申請謄本，所以都是正本等語（見本院
    卷第182 頁反面至185 頁）。惟被告於本院審理時則係陳稱
    ：我記得當時有在現場，是和我哥哥一起去，我們會分開進
    行，書面資料都是我擺的，我去找消防局的人，證人盧竑志
    可能沒有看到我，消防局是事後才到的，他們原本有訂會勘
    時間，但通常他們消防局和教育局會差個15分鐘時間，通常
    教育局會先到，我到時，他們已經離開了等語（見本院卷第
    185 頁反面）。是以，依據證人盧竑志之上開證述至多僅能
    證明臺北縣政府消防局及教育局於95年10月11日派員至英捷
    補習班之設立營業址進行會勘時，證人王俊評係有在現場，
    且有看到現場桌上已有擺放書面資料正本以供主管單位核對
    等事實，惟證人盧竑志既僅係自行以申請人所提出之相關文
    件影本，核對置放在現場桌面上之正本是否相符，並未向在
    場之證人王俊評查核求證，且其事後亦未當面向不在場之證
    人楊明潭確認系爭租約之真偽性為何，則尚難僅以證人王俊
    評於北縣教育局人員會勘時在場乙情，即遽認證人王俊評係
    與被告就上開偽造文書犯行，有何犯意聯絡行為分擔可言。
(五)、至證人楊明潭、沈玉屏固有委託證人王俊評辦理系爭英捷補
    習班之立案登記，此有案件工作內容及報價表附卷足憑（見
    同署98他1574卷第52頁），然渠等2 人於另案本院98簡上14
    17案件審理時均證稱渠等就辦理教育局立案過程並不清楚，
    亦不清楚系爭租約何來，則其2 人之證詞亦無法認定被告有
    與證人王俊評就上開偽造文書犯行有何有何犯意聯絡行為分
    擔。從而，檢察官所提出之證據方法，尚不無從說服本院認
    定被告為上述偽造系爭租約乙事，係證因人王俊評事前知情
    而謀議，或由其授意被告而為之。
(六)、綜上所述，參互印證，本案事證已臻明確，被告犯行堪以認
    定，應依法論科。
三、核被告所為，係犯刑法第216 條、第210 條之行使偽造私文
    書罪。被告利用某不知情之刻印人員偽刻「連豊彥」之印章
    ，為間接正犯。又被告上述偽造「連豊彥」之印章、署押暨
    印文、偽造「楊明潭」之署押，及盜用「楊明潭」印章、印
    文均為偽造私文書之部分行為，又其偽造私文書後復持以行
    使，其偽造之低度行為應為行使之高度行為所吸收，均不另
    論罪。
四、原審以被告罪證明確，依法論科，原非無見。但查，被告所
    持以蓋印在系爭租約上之「楊明潭」印章1 枚，係經由證人
    楊明潭授權而刻印乙情，業經證人楊明潭於本院審理時證稱
    ：「（問：王俊翔表示你有交一個便章給他，是否如此？）
    現在很久沒有印象，但如果有的話，我也會同意，我們是要
    辦補習班，他是代辦機構，有需要，我會交給他。」、「（
    問：你申請立案有委託王俊評刻印章嗎？）一般我太太處理
    ，如果有需要，我會授權給他。」等語明確（見本院卷第19
    4 頁反面），且觀諸新北市政府以100 年6 月23日府教社字
    第1000614091號函檢送之英捷補習班申請立案全卷原本可知
    ，除系爭租約上有「楊明潭」之印文外，卷內之立案申請表
    、切結書、身分證影本、補習班班舍平面圖、建物登記謄本
    等文件上亦均有在「影本與正本相符」字樣旁蓋印同一樣式
    之「楊明潭」印文，據此，足證被告委由刻印店人員所刻「
    楊明潭」印章，係楊明潭委託誠大顧問公司代辦申請立案時
    即有授權刻印，自難認為被告以「楊明潭」之真正印章1 枚
    盜蓋在系爭租約上之「楊明潭」印文共6 枚係屬偽造，原審
    既未將上開「楊明潭」印章認定為偽造印章，卻將上開6 枚
    「楊明潭」印文均認定為偽造，故原審認定事實已有違誤。
    又系爭租約本文上記載列明出租人及承租人之姓名各為連豊
    彥及楊明潭，依全文意旨僅在識別出租人及承租人各為何人
    ，並非用以表示出租人及承租人本人簽名之意思，則縱使係
    被告未經連豊彥及楊明潭之授權而填寫其等姓名，尚不生偽
    造署押問題（最高法院70年度台上字第2480號判例意旨可資
    參照），故原審竟認為在系爭租約本文上記載之連豊彥及楊
    明潭之姓名，亦均屬被告偽造之署押，並為偽造文書之一部
    行為，並依刑法第219 條諭知沒收，自屬於法有違。而公訴
    人依告訴人之請求而提起上訴指摘：被告與證人王俊評為共
    同正犯，原審未聽取告訴人意見，宣告被告緩刑之刑，認量
    刑過輕，以及原審宣告沒收未搜獲之偽造印章，有適用法令
    不當情形云云。惟查，並無確切證據可資證明被告與證人王
    俊評為共同正犯，已如前述，且按關於刑之量定，係實體法
    上賦予法院得為自由裁量之事項，倘其未有逾越法律所規定
    之範圍，或濫用其權限，即不得任意指摘為違法，上訴人雖
    就原審法院適法範圍裁量權之行使為爭執，惟原審量定刑期
    ，已審酌被告各種犯罪情狀，並無失入，是被告稱原審量刑
    過輕，請求改判云云，為無理由，又查，被告偽造之「連豊
    彥」印章1 枚，雖未扣案，惟被告於本院準備程序及審理時
    均供稱：偽造之「連豊彥」印章1 枚，伊用完都會放回去公
    司辦公室，時間太久，有點忘記了等語（見本院卷第37頁反
    面、第196 頁），酌以印章之材質尚屬堅固，復查無證據證
    明該枚印章業已滅失，原審宣告沒收，尚屬有據，上訴人主
    張原審宣告沒收不當，亦無理由。但原審判決就有關應諭知
    沒收之物及數目，既有前述可議之處，即屬無可維持，應由
    本院撤銷改判。
五、爰審酌被告為圖順利完成代辦申請補習班立案業務，以免遭
    主管機關退件，竟便宜行事，擅以他人名義偽造租賃契約，
    足以生損害於連豊彥、楊明潭及臺北縣教育局對補習班管理
    之正確性，且影響社會秩序，行為誠屬不當，兼衡其犯罪後
    態度、所得利益非鉅，並參酌告訴人遭冒名偽造印章、印文
    、署押及系爭租約所生危害程度等一切情狀，量處如主文第
    2 項所示之刑，並諭知易科罰金之折算標準，以資懲儆。又
    中華民國九十六年罪犯減刑條例於96年6 月15日通過，並自
    96年7 月16日開始施行，查被告為上開犯行之犯罪時間係在
    96年4 月24日以前，合於該條例第2 條第1 項第3 款之規定
    ，復無該條例第3 條所列不予減刑之情形，故就其宣告刑減
    其二分之一如主文第2 項所示，之減得之刑，並諭知易科罰
    金之折算標準。再被告前未曾因故意犯罪，受有期徒刑以上
    刑之宣告，有臺灣高等法院被告前案紀錄表1 份在卷可稽，
    被告因受委託代辦補習班立案登記申請事宜，竟因一時失慮
    ，以致罹於刑典，被告經此偵審教訓，信已足收警惕之效，
    應無再犯之虞，且為免短期自由刑之執行將造成被告日後復
    歸社會有困難之虞，本院認其宣告之刑以暫不執行為適當，
    爰依法諭知緩刑2 年，以勵自新。
六、至於被告偽造之「連豊彥」印章1 枚，雖未扣案，惟被告於
    本院準備程序及審理時均供稱：偽造之「連豊彥」印章1 枚
    ，伊用完都會放回去公司辦公室，時間太久，有點忘記了等
    語（見本院卷第37頁反面、第196 頁），復查無證據證明該
    枚印章業已滅失，故不問屬於被告所有與否，爰依刑法第21
    9 條規定宣告沒收之。又如附表所示之系爭租約原本及影本
    ，雖均係由被告偽造所生之物，而其中系爭租約影本部分，
    已由被告交付予北縣教育局，並非被告所有之物，惟其上由
    被告偽造之「連豊彥」署押1 枚、印文3 枚及偽造「楊明潭
    」署押1 枚，均係屬偽造之署押、印文，均不問屬於被告與
    否，均應依刑法第219 條規定宣告沒收之，另就系爭租約之
    原本部分，被告陳稱：伊已找不到，原本放在辦公室，時間
    太久了，找不到放在哪裡等語（見本院卷第192 頁），兼酌
    以系爭租約為紙製品，並非堅固材質，衡情一旦未善加保管
    即極易破損，且被告係於95年7 、8 月間偽造系爭租約原本
    ，迄今已5 年之久，故無證據證明系爭租約原本尚未滅失，
    爰不併予諭知沒收，附此陳明。
據上論斷，應依刑事訴訟法第455 條之1 第1 項、第3 項、第
369 條第1 項前段、第299 條第1 項前段，刑法第216 條、第
210 條、第219 條、第41條第1 項前段、第74條第1 項第1 款，
中華民國九十六年罪犯減刑條例第2 條第1 項第3 款、第7 條，
判決如主文。
本案經檢察官莊惠真到庭執行職務。
中    華    民    國  100     年    9     月    14    日
                  刑事第十三庭審判長法  官  林淑婷
                                    法  官  饒金鳳
                                    法  官  俞秀美
上列正本證明與原本無異。
不得上訴。
                                    書記官  梁宜庭
中    華    民    國   100    年    9     月    21    日
附錄本案論罪科刑法條全文：
中華民國刑法第216 條（行使偽造變造或登載不實之文書罪）行
使第210 條至第215 條之文書者，依偽造、變造文書或登載不實
事項或使登載不實事項之規定處斷。
中華民國刑法第210 條（偽造變造私文書罪）
偽造、變造私文書，足以生損害於公眾或他人者，處5 年以下有
期徒刑。
 附  表
┌─────────┬──────────────┬──────┐
│偽造文書名稱      │偽  造  署  押、印  文      │備  註      │
├─────────┼──────────────┼──────┤
│房屋租賃契約書影本│(一)左列文書立契約人（甲方）欄│參見同署99他│
│（契約內容如下：出│  內偽造「連豊彥」署押、印文│1574卷第24頁│
│租人：連豊彥、承租│各1 枚。                    │            │
│人：楊明潭；三重市├──────────────┼──────┤
│捷運路11號1 樓、11│(二)左列文書本文上偽造「連豊彥│參見同上卷第│
│號2 樓、11之2 號；│  」印文共2 枚。            │22頁        │
│租賃期限自95年6 月├──────────────┼──────┤
│1 日起至100 年6 月│(三)左列文書立契約人（乙方）欄│參見同署99他│
│1 日止，租金每月5 │  內偽造「楊明潭」署押1 枚。│1574卷第24頁│
│萬元，簽立契約日期│                            │            │
│：95年6 月1 日）  │                            │            │
└─────────┴──────────────┴──────┘